【裁判字號】    97,訴,41
【裁判日期】    970916
【裁判案由】    損害賠償
【裁判全文】
臺灣桃園地方法院民事判決                97年度訴字第41號
原      告  丁○○
訴訟代理人  黃秋田律師
複代理人    陳淑雯律師
訴訟代理人  丙○○○
被      告  戊○○
訴訟代理人  甲○○
            乙○○
上列當事人間請求損害賠償事件，於民國97年8 月26日言詞辯論
終結，本院判決如下：
    主  文
被告應給付原告新台幣參拾陸萬伍仟參佰伍拾柒元，及自民國九
十六年十二月八日起，至清償日止，按年息百分之五計算之利息
。
原告其餘之訴駁回。
訴訟費用由被告負擔百分之二十八，餘由原告負擔。
本件得假執行。但被告如以新台幣參拾陸萬伍仟參佰伍拾柒元為
原告供擔保後，免為假執行。
原告其餘假執行之聲請駁回。
    事實及理由
一、本件原告起訴主張：被告於民國95年11月11日下午2 時25分
    許，駕駛車牌號碼0022-KW 號自用小客車，沿桃園縣大溪鎮
    ○○路由石門水庫往大溪方向行駛，行經康莊路3段798巷口
    處，欲向左迴轉時，應注意在劃有分向限制線之路段不得迴
    車，及汽車迴車前，應暫停並顯示左轉燈光或手勢看清有無
    來往車輛，始得迴轉，竟疏未注意有無來往車輛，即貿然在
    劃有分向限制線之前開路段左轉迴車，適有同向原告騎乘車
    牌號碼PF6-310 號重型機車沿康莊路由石門水庫往大溪方向
    直行，見狀閃避不及，致兩車發生碰撞，原告因而受有右股
    骨折及遠端股骨骨折之傷害。被告亦因前開傷害犯行，經本
    院96年度壢交簡字第2485號刑事判處拘役58日（減刑後為29
    日）在案。又本件車禍之發生，經送請臺灣省桃園縣區車輛
    行車事故鑑定委員會鑑定結果認定：「被告駕駛自小客車由
    外側車道違規跨越分向限制線與制止變換車道線向左迴車時
    ，疏未注意看清左後來車動態，為肇事原因；原告無肇事因
    素之過失」，足見原告並無過失，故依民法第184條、第191
    條之2、第193條第1項、第195條、第196 條之規定，被告應
    賠償原告如后損害：(一)醫療費用：原告已支出醫療費26,479
    元，並加計97年4 月22日預定住院手術拆除鋼板及人工骨膠
    填充銅釘孔之費用，合計共5 萬元。(二)交通費用：原告已支
    出交通費9,200 元。(三)機車修理費用：原告所騎乘之前開機
    車受損，需支出維修費20,800元。(四)不能工作減少薪資及減
    少勞動能力之損失：原告受傷前以四處打零工為業，並向桃
    園縣營造業職業工會投保月薪資額為30,300元，而原告車禍
    受傷有18 個月不宜負重工作，減少工作薪資545,400元。又
    原告術後右腿短縮1 公分，形成長短腳，影響行動能力，造
    成勞動力減損，合計請求931,200 元。(五)精神慰撫金：原告
    因車禍受有前述傷害，約有長達1 年半之時間行動不便，致
    其精神痛苦異常，爰請求30萬元之精神慰撫金。承前，縱認
    前項不能工作減少薪資及減少勞動能力之賠償金額有疑者，
    原告仍可依現行勞工每月最低基本工資17,280元為基準，請
    求被告賠償18個月之不能工作及減少勞動能力之損害為311,
    040 元。為此，爰依侵權行為之法律關係，提起本件訴訟，
    並聲明：被告應給付原告1,311,200 元，及自起訴狀繕本送
    達之翌日起至清償日止，按年息5%計算之利息；願供擔保，
    請准為假執行之宣告。
二、被告則以：依原告提出敏盛綜合醫院龍潭分院（下稱敏盛醫
    院）於95年11月28日開立之診斷證明書診斷欄記載：「右股
    骨不癒合術後及遠端股骨再骨折」所示，原告在本件車禍發
    生前即已受傷骨折尚未復原而在治療復健中，是其不能將前
    次受傷費用及不能工作減少薪資之損失，全部加諸由被告負
    責，況原告請求前揭損害尚有如后疑點：(一)醫療費用：據原
    告提出敏盛醫院分別於95年11月28日、同年12月26日出具之
    醫療費用收據所示，其中診斷書費400 元，原告有重複請求
    之嫌。另X光烤備費800元，非醫療必要費用應扣除。(二)交通
    費用：原告未提出交通費證明及支出明細佐證。(三)機車修理
    費用；需扣除折舊。(四)不能工作減少薪資及減少勞動能力之
    損失：原告並不能提出工作證明及所得扣繳憑單證明其有在
    工作。(五)精神慰撫金：依原告所受傷勢原因及情狀而觀，其
    請求之慰撫金額過高，被告認以6 萬元為適當等語，資為抗
    辯，並聲明：原告之訴及假執行之聲請均駁回；如受不利判
    決，願供擔保，請准宣告免為假執行。
三、本件原告起訴主張：被告駕駛車牌號碼0022-KW 號自用小客
    車，於上揭時地，欲向左迴轉時，應注意在劃有分向限制線
    之路段不得迴車，及汽車迴車前，應暫停並顯示左轉燈光或
    手勢看清有無來往車輛，始得迴轉，竟疏未注意有無來往車
    輛，即貿然在劃有分向限制線之前開路段左轉迴車，適有同
    向原告騎乘車牌號碼PF6-310 號重型機車沿康莊路由石門水
    庫往大溪方向直行，見狀閃避不及，致兩車發生碰撞，原告
    因而受有右股骨折及遠端股骨骨折之傷害之情，並提出本院
    96年度壢交簡字第2485號刑事簡易判決1 份、診斷證明書3
    份為證，被告對原告主張之上揭情事，未於言詞辯論時爭執
    ，依民事訴訟法第280 條第1 項視同自認，是原告主張被告
    過失傷害致其受傷之情應可採信。
四、按因故意或過失，不法侵害他人之權利者，負損害賠償責任
    。民法第184 條第1 項前段定有明文。本件被告過失傷害致
    原告受傷而受有損害，被告依上揭規定應負賠償責任。
五、茲就原告請求之各項損害分別審酌如下：
  (一)醫療費用：
    原告主張其因本件車禍支出醫療費用5 萬元之情，並提出醫
    療費用明細表及收據影本共10紙為證。被告則抗辯：原告診
    斷證明書申請2 份，其中1 份是多餘的，應扣除該份費用40
    0 元，另Ｘ光拷貝費800 元亦非必要，均應扣除等情。經查
    ：原告於95年11月28日支出診斷證明書費用400 元，於95年
    12月26日支出診斷證明書費用200 元，此有原告提出之上揭
    日醫療費用收據為證，原告因本件車禍受傷，向桃園縣警察
    局大溪分局提出過失傷害告訴，並向本院提起本件損害賠償
    訴訟，自需提出診斷證明書證明其所訴為真實，是原告聲請
    2 份診斷證明書尚屬合理。至於拷貝Ｘ光片，一般皆供醫療
    診斷使用，是原告此部分之支出亦應屬醫療必要費用，是被
    告上開抗辯均不足採信。另原告僅支出26,479元，有原告提
    出之提出之上開醫療費用明細表及收據影本共10紙可證，逾
    此部分之醫療費用原告並未舉證以實其說，是原告請求醫療
    費用逾26,479 元部分，應屬無據。
  (二)不能工作損失：
    按事人已證明受有損害而不能證明其數額或證明顯有重大困
    難者，法院應審酌一切情況，依所得心證定其數額。民事訴
    訟法第222 條第2 項定有明文。又民法第193 條第1 項規定
    被害人喪失或減少勞動能力時，加害人應負損害賠償責任，
    乃以喪失或減少勞動能力本身為損害，不限於實際所得是否
    減損。再按身體或健康受侵害，而減少勞動能力者，其減少
    及殘存勞動能力之價值，應以其能力在通常情形下可能取得
    之收入為標準（最高法院61年台上字第1987號判例可資參照
    ）。本院就減少勞力部分詢問敏盛綜合醫院龍潭分院及華揚
    醫院均復以：（97年初）拔除鋼板後，最好半年內不宜站立
    及負重性質之工作。有上開醫院函在卷可稽。本件參酌原告
    主張係以打零工為業之情，則若無法站立及為負重之工作，
    原告幾無工作可做，是原告主張在受傷期間無法工作之情，
    應可採信。本件原告無法證明其每月所得多少，本院依上揭
    說明，認以最低工資為計算標準，應屬合理。另原告於96年
    10月10日滿60歲（原告係36年10月11日生，如起訴狀），依
    修正前勞動基準法應強制退休，是其不能工作損失亦僅能計
    算至96年10月10日，距本件車禍發生日95年11月11日共11個
    月，是原告可請求之不能工作損失為179,040 元（因基本工
    資於96年7 月1 日調整為17,280元，96年7 月1 日以前應以
    15,840元計算，計算式為15,840元×7 個月＋15,840×20日
    ÷30日＋17,280元×3 個月＋17,280×10日÷30日），逾此
    部分即屬無據。
  (三)機車修理費及交通費：
    本件原告主張：其機車因系爭車禍毀損，支出修車費用20,
    800 元之情，惟被告所不爭執，惟被告抗辯應扣除折舊之情
    。按依民法第196 條請求賠償物被毀損所減少之價額，得以
    修復費用為估定之標準，但以必要者為限，例如修理材料以
    新品換舊品，應予折舊。是原告此部分修理之零件，自應計
    算折舊。查系爭機車係於91年12月出廠，有前揭機車行車執
    照影本一紙在卷可稽，系爭機車使用已逾3 年，而依行政院
    所頒固定資產耐用年數表，機器腳踏車之耐用年數為３年，
    再依定率遞減法每年折舊率為536 / 1000，而按採用定率遞
    減法者，其最後１年度之未折減餘額以等於成本1/10為合度
    ，所得稅法第54條第3 項復有明文規定。參照前揭規定，其
    所餘價值即應以成本1/1 0 為限，故修理所支出之零件費用
    即以1,218 元為可採（計算式：零件費用共12,180×1/10＝
    1,218） ，加上工資費用8,620 元，原告就機車修理費部分
    ，應以9,838 元為可採（計算式：1,21 8＋8,620 ＝9,838
    ）。至於交通費用部分，原告並未舉證以實其說，是此部分
    之請求應屬無據。
  (四)慰撫金部分：
    原告因本件車禍受有右股骨折及遠端股骨骨折之傷害，致受
    有精神上之損害，有診斷證明書二紙可證，本院審酌兩造之
    身分、資力、原告受害之程度，認原告於15萬元範圍內之請
    求為適當，逾此部分，則非有據。
  (五)綜上所述，本件原告能請求之金額為365,357 元（醫療費用
    26,479元＋不能工作損失179,040 元＋機車修理費用9,838
    元＋慰撫金15萬元）。
六、從而，原告依侵權行為損害賠償之法律關係所得請求被告應
    給付原告365,357 元及起訴狀繕本送達之翌日（即96年12月
    8 日）起，至清償日止，按年息百分之5 計算之利息。為有
    理由，應予准許，至此逾此部分之請求為無理由，應予駁回
    。本件所命給付金額為50萬元以下，應依民事訴訟法第389
    條第1 項宣告假執行。被告陳明願供擔保免為假執行，經核
    並無不合，爰酌定相當金額准許之。至於原告敗訴部分，其
    假執行之聲請亦失所附麗，應併予駁回。
七、據上論結，本件原告之訴一部為有理由，一部為無理由，爰
    依民事訴訟法第79條、第389 條第1 項、第392 條第2 項，
    判決如主文。
中    華    民    國    97    年     9     月    16   日
                       民事第一庭法  官  吳爭奇
上為正本係照原本作成。
如對本判決上訴，須於判決送達後20日內向本院提出上訴狀。
中    華    民    國    97    年     9     月    17   日
                                 書記官  梁麗雲


司法院資訊處製作；財團法人民間司法改革基金會備份。
